臺灣臺中地方法院交通事件裁定　　　　 96年度交聲字第603號
原處分機關　臺中市警察局第六分局
受處分人　　甲○○
上列受處分人因違反道路交通管理處罰條例案件，對於臺中市警
察局第六分局九十六年六月六日所為之處分（中分六交裁字第九
六○○○○二六三號裁決書），聲明異議，本院裁定如下：
    主    文
原處分撤銷。
甲○○不罰。
    理    由
一、原處分機關略以：原處分機關臺中市警察局第六分局於九十
    六年五月二十一日上午十時四十分許，接獲民眾檢舉受處分
    人甲○○在臺中市○○區○○路三四四巷口堆置貨櫃，妨礙
    交通，遂以違反道路交通管理處罰條例第八十二條第一項第
    一款之規定，製開舉發違反道路交通管理事件通知單（單號
    ：ＧＤ0000000號），並於同年六月六日以中分六交
    裁字第九六○○○○二六三號違反道路交通管理事件裁決書
    ，裁處其罰鍰新臺幣（下同）一千五百元，於法並無不合等
    語。
二、本件受處分人則以：臺中市○○路三四四巷土地，即臺中市
    西屯區○○段二三六七－三地號土地，係受處分人父親陳江
    城所有，目前僅供臺中市○○路三四四巷一號陳江城一家人
    通行使用，並未供第三人通行，絕非既成道路，亦不符臺中
    市建築管理自治條例第十六條現有巷道之認定，原處分機關
    裁罰實有不當，為此提出異議等語。
三、按在道路堆積、置放、設置或拋擲足以妨礙交通之物者，除
    責令行為人即時停止並消除障礙外，處行為人或其雇主新臺
    幣一千二百元以上二千四百元以下罰鍰，道路交通管理處罰
    條例第八十二條第一項第一款定有明文。又按臺中市建築管
    理自治條例所稱現有巷道，包括下列情形：一供公眾通行，
    具有公用地役關係之巷道；二私設通路或基地內通路經土地
    所有權人出具供公眾通行同意書或捐獻土地為道路使用，經
    依法完成土地移轉登記手續者；三本自治條例公布實施前，
    曾指定建築線且已建築完成之現有巷道，經本府認定無礙公
    共安全、公共衛生、公共交通及市容觀瞻者；四都市計畫細
    部計畫規定之都市設計審查地區，並經都市設計審查委員會
    審定兼供車道通行之防火巷，臺中市建築管理自治條例第十
    六條第一項定有明文。今受處分人固不否認在臺中市○○路
    三四四巷堆置貨櫃，惟主張臺中市○○路三四四巷是私有巷
    道，非道路交通管理處罰條例第八十二條第一項第一款所規
    定之道路等語，是本件爭點即在於臺中市○○路三四四巷是
    否為臺中市建築管理自治條例第十六條第一項所稱之現有巷
    道或因時效而取得公用地役關係之私有巷道。
四、經查：
  (一)按建築基地面臨計畫道路、廣場、市區道路○○路、農路或
    合於本自治條例規定之現有巷道者，得申請指定（示）建築
    線或指示農路，臺中市建築管理自治條例第十條第一項定有
    明文。準此，一般所稱現有道路（既成巷道），係指未納入
    都市○○道路範圍，而具公用地役關係之私有巷道。查臺中
    市○○路三四四巷道路，係屬臺中市○市○○道路範圍，惟
    尚未開闢等情，有臺中市政府九十六年八月十七日府建養字
    第○九六○一八○三九○號函在卷可稽，則臺中市○○路三
    四四巷道路即與臺中市建築管理自治條例第十六條所列之現
    有巷道有間。
  (二)又按既成道路成立公用地役關係，首須為不特定之公眾通行
    所必要，而非僅為通行之便利或省時；其次，於公眾通行之
    初，土地所有權人並無阻止之情事；其三，須經歷之年代久
    遠而未曾中斷，所謂年代久遠雖不必限定其期間，但仍應以
    時日長久，一般人無復記憶其確實之起始，僅能知其梗概（
    例如始於日據時期、八七水災等）為必要（司法院大法官會
    議第四○○號解釋理由書參照）。查臺中市○○路三四四巷
    土地，即臺中市○○區○○段二三六七－三地號土地係受處
    分人父親陳江城所有，此有土地登記第二類謄本及地籍圖謄
    本各一紙在卷可憑，故屬私有巷道無訛。又證人劉文昌即臺
    中市至善里里長於本院訊問時證稱：伊自九十一年八月擔任
    至善里里長至今，臺中市○○路三四四巷後面本來只有三支
    鐵條，住在逢甲路上居民從伊擔任里長開始就都是經由臺中
    市○○路三四四巷到後面水利地運動、種菜，民眾出入臺中
    市○○路三四四巷時，受處分人並沒有出面阻止，直到九十
    六年五月初受處分人才用圍籬圍起來，後來伊去看已經拆除
    圍籬，不久又有貨櫃擋路，要去臺中市○○路三四四巷後面
    水利地，還可以從臺中市○○路三○一巷繞中華電信人行道
    過去等語（參見本院卷第四二、四三頁），則臺中市○○路
    三四四巷平時係供不特定民眾出入後面水利地運動、種菜，
    雖具有便利或省時之功用，然因尚可從臺中市○○路三○一
    巷繞中華電信人行道至該水利地，故臺中市○○路三四四巷
    難認係供不特定之公眾通行所必要，揆諸前揭司法院大法官
    會議第四○○號解釋理由書，自難認已因時效而成立公用地
    役關係。
  (三)綜上，臺中市○○路三四四巷道路既非臺中市建築管理自治
    條例第十六條第一項所稱之現有巷道，亦非因時效而取得公
    用地役關係之私有巷道，故不屬道路交通管理處罰條例第八
    十二條第一項第一款所稱之「道路」。原處分機關認係既成
    道路，顯有未洽，依照上開說明，原處分機關之裁決，難認
    允當，自應由本院將原處分撤銷，以資適法。
五、據上論斷，應依道路交通案件處理辦法第二十條裁定如主文
    。
中　　華　　民　　國　　96　　年　　10　　月　　29　　日
                  　　交通法庭  法  官  黃裕仁
上正本證明與原本無異。
如不服本裁定應於送達後五日內向本院提出抗告狀。
                                書記官  王嘉仁
中　　華　　民　　國　　96　　年　　10　　月　　29　　日
